【裁判字號】    97,審抗,203
【裁判日期】    970702
【裁判案由】    拍賣抵押物
【裁判全文】
臺灣高雄地方法院民事裁定             97年度審抗字第203號
抗  告  人  穎頡工程企業有限公司
法定代理人  甲○○
代  理  人  乙○○
相  對  人  元大商業銀行股份有限公司
法定代理人  丙○○
上列當事人間拍賣抵押物事件，對於中華民國97年5 月16日本院
97年度拍字第930 號所為裁定，提起抗告，裁定如下：
    主  文
抗告駁回。
抗告程序費用新台幣壹仟元由抗告人負擔。
    理  由
一、按民法第873 條第1 項規定，抵押權人於債權已屆清償期而
    未受清償者，得聲請法院拍賣抵押物，就其賣得價金而受清
    償，是抵押權人依此規定聲請拍賣抵押物，係屬非訟事件，
    法院所為准駁之裁定，無確定實體法上法律關係存否之性質
    ，於債權及抵押權之存否，亦無既判力。故祗須其抵押權已
    經依法登記，且抵押債權已屆清償期而未受清償，法院即應
    為准許拍賣抵押物之裁定。至於為拍賣程序基礎之私法上權
    利有瑕疵或實際上之清償期有無變更等情事，則應由爭執其
    權利之人提起訴訟，以資救濟，而非依抗告程序聲明不服。
    亦有最高法院49年台抗字第244 號、58年台抗字第524 號判
    例意旨可參。
二、本件相對人主張其對抗告人有原裁定所載借款新台幣（下同
    ）34,051,055元本息及違約金之債權，並以原裁定主文所示
    之不動產設定54,000,000元之本金最高限額抵押權，且經依
    法登記，該債權又已屆清償期而未受清償等情，有相對人提
    出之放款借據、約定書、抵押權設定契約、他項權利證明書
    及土地並建物登記謄本在卷可稽，原法院經審核結果，依上
    開規定准許相對人拍賣抵押物之聲請，即與法律規定相符而
    無違誤。
三、抗告意旨雖陳稱抗告人向相對人所申貸之款項有2 筆，各為
    4,500 萬元之信用創業貸款，及5,400 萬元專利抵押融資貸
    款。相對人聲請本件抵押物拍賣之債權即屬前開4,500 萬元
    之信用貸款部分，且相對人於4,500 萬元貸款未全數撥款完
    畢時，即用不合法及詐騙手段，造成抗告人遭退票，並因相
    對人未繼續撥款，致抗告人營運陷入危機。而另筆5,400 萬
    元之抵押貸款部分則未撥付抗告人，相對人隱瞞未撥款之事
    實，故將2 筆借款混為1 筆，並據以聲請拍賣抵押物，實有
    違誤，爰依法提起抗告，請求撤銷原裁定，並命相對人應撥
    放專利抵押融資款項，及繼續4,500 萬元信用貸款之撥款任
    務等語。然依抗告人所述，應屬於借貸關係是否存在之實體
    上權利義務有無之爭議，依首開說明，並非本件非訟程序所
    得審究，抗告人若有爭執應另行起訴或與相對人協商確認，
    以資解決。其據以提起抗告，請求廢棄原裁定，難謂有理由
    ，應予駁回。
四、據上論結，本件抗告為無理由，依非訟事件法第46條、第21
    條第2 項、第24條第1 項，民事訴訟法第495 條之1 第1項
    、第449 條第1 項、第78條，裁定如主文。
中    華    民    國    97    年    7     月    2     日
                    民事第二庭審判長法  官  林紀元
                                    法  官  黃悅璇
                                    法  官  柯彩燕
以上正本係照原本作成。
如不服本裁定應於送達後10日內向本院提出再抗告狀，並繳納再
抗告費新台幣1000元。再為抗告應以適用法規顯有錯誤為理由，
並經本院之許可，該許可以原裁定所涉及之法律見解具有原則上
重要性者為限。
中    華    民    國    97    年    7     月    2     日
                                    書記官  許珍滋


司法院資訊處製作；財團法人民間司法改革基金會備份。
